【裁判字號】    97,勞訴,42
【裁判日期】    971210
【裁判案由】    損害賠償
【裁判全文】
臺灣高雄地方法院民事判決              97年度勞訴字第42號
原      告  丁○○
                        號
被      告  林敏娥即千躍工程行
訴訟代理人  乙○○
            歐陽珮律師
當事人間損害賠償事件，本院民國97年11月26日言詞辯論終結，
判決如下：
    主  文
原告之訴駁回。
訴訟費用由原告負擔。
    事  實  及  理  由
壹、程序事項：
一、按訴狀送達後，原告不得將原訴變更或追加他訴，但擴張或
    減縮應受判決事項之聲明者，不在此限，民事訴訟法第255
    條第1 項第3 款定有明文。本件原告起訴時，係請求被告給
    付新臺幣（下同）782,920 元，及自起訴狀繕本送達翌日起
    至清償日止，按週年利率5 ％計算之利息。嗣於本院97年1
    1 月26日言詞辯論期日，將訴之聲明減縮為請求被告給付原
    告772,340 元，暨自起訴狀繕本送達被告翌日起至清償日止
    ，按週年利率5 ％計算之利息。核屬減縮應受判決事項之聲
    明，核無不合，先予敘明。
貳、實體事項：
一、原告主張：伊自民國94年10月起受雇於被告，擔任工地雜工
    ，按日計酬，日薪為1,500 元，依勞工保險條例第6 條規定
    ，被告應為伊投保勞工保險。伊於95年2 月12日自工作地點
    返家休假期間，當日下午9 時30分許，騎機車途經高雄縣茄
    萣鄉興達港情人碼頭附近道路，不慎撞擊到路旁之水泥護欄
    ，致右腳踝受傷，其後因細菌感染造成右下肢肌炎和腓神經
    損傷、右側股骨髁骨髓炎，因而右膝上截肢，並因此領有殘
    障手冊。伊原可依勞工保險條例之相關規定向勞工保險局請
    領普通傷病住院期間按日投保薪資50％計算之勞工保險傷病
    給付105,800 元【1,058 （平均日薪）×180 （住院日數原
    起訴請求200 日，惟依勞工保險條例僅得請求180 日，故伊
    依法減縮為180 日）×50％＝105,800 】及第5 等級殘廢給
    付677,120 元【640 ×1,058 ＝677,120 】。詎被告並未替
    伊投保勞工保險，致伊無法請領上開款項而受有損失。爰依
    勞工保險條例第72條第1 項規定，提起本訴，並聲明求為判
    命被告應給付原告772,340 元，及自起訴狀繕本送達翌日起
    至清償日止，按週年利率5 ％計算之利息，訴訟費用由被告
    負擔。
二、被告則以：伊係自94年10年起至95年2 月10日僱用原告，原
    告於上開期間內斷斷續續上班，因原告表示有積欠健保費，
    伊始未幫原告投保勞保，但有幫原告投保國泰人壽，原告發
    生車禍時，業已離職，已非伊之員工，不應由伊賠償等語置
    辯。並聲明請求駁回原告之訴，訴訟費用由原告負擔。
三、兩造不爭執之事項：
  1.原告自94年10月間起在被告處任職，按日計酬，日薪為1,50
    0 元，被告並無為其投保勞工保險。
  2.原告自93年1 月8 日退保後，即無勞工保險投保生效紀錄。
    此經本院函查勞工保險局屬實，有勞工保險局97年4 月18日
    保承資字第09710119780 號函附卷可稽。
  3.原告於95年2 月12日發生車禍（下稱本件車禍），致右腳踝
    受傷，其後因細菌感染造成右下肢肌炎和腓神經損傷、右側
    股骨髁骨髓炎，因而右膝上截肢，領有殘障手冊。
四、兩造爭點：
  (一)原告何時離職（即本件車禍發生時，原告是否仍在職）？
  (二)原告依勞工保險條例第72條第1 項請求被告負損害賠償責任
    ，是否有據？
  (三)若原告得請求賠償，則所得請求被告賠償之金額應為若干（
    含薪資應為若干）？被告可否抗辯就原告已領取之國泰人壽
    保險保險金予以扣除？
五、本院之判斷：
  (一)原告何時離職（即本件車禍發生時，原告是否仍在職）？
  1.原告自94年10月間起在被告處任職，擔任工地雜工，被告並
    未為原告投保勞工保險，此有卷附勞工保險被保險人投保資
    料表及勞工保險局97年4 月18日保承資字第09710119780 號
    函附卷可稽（見97年度雄勞調字第9 號卷〔下稱雄勞調卷〕
    第13頁、本院卷第20頁），兩造對此亦不爭執。又原告於95
    年2 月12日發生本件車禍，致右腳踝受傷，其後因細菌感染
    造成右下肢肌炎和腓神經損傷、右側股骨髁骨髓炎，因而右
    膝上截肢，領有殘障手冊，業據原告提出診斷證明書2 紙及
    殘障手冊1 附卷可稽（見本院卷第9 至11頁），被告對原告
    受有上開傷害之事實，亦不爭執，亦堪信為真實。原告以其
    在被告處任職雜工，故請求被告給付依勞工保險條例第72條
    第1 項規定其所可領取傷病及殘廢給付之損失額等語，並提
    出94至96年度綜合所得稅各類所得資料清單、勞工保險被保
    險人投保資料表、薪資存摺明細影本、診斷證明書為證（見
    雄勞調卷第7 至14頁），惟為被告所否認，並以原告於車禍
    時，業已離職，不應由伊賠償置辯。經查：
  (1)依證人甲○○證稱：95年初有受僱被告在嘉義作輕隔間灌漿
    ，原告跟我一起工作，他的薪水多少我不清楚；當時是最少
    5 個人，有時候要十幾個人，要看工程大小；嘉義的工程係
    農曆年後才開工，約在95年2 月10號或11號原告就表示不要
    做了，就打包行李，我有打電話給老闆娘（指被告）說原告
    不做了，老闆娘叫我載他去坐車，行李本來拿上車的，後來
    他又把行李拿走，表示要跟同學一起走，他同學是我們工程
    行的小包，就沒有看到原告；原告綽號係米蟲（台語），我
    自己有做到全部完工，我是作工程才認識原告等語（見本院
    卷第42至46頁）。復據證人丙○○證稱：原告於95年2 月間
    有作嘉義工程，我是當時的領班；被告提出之2006年整年的
    工作日誌是我做的，大概都是工作當天寫的；95年2 月間原
    告工作日是2 月7 、8 、9 、10日共4 天；原告綽號是米蟲
    。為何原告沒有做我不清楚，但11日以後就沒有做；沒有聽
    說原告要請假或離職，像這種情形他們會自己跟老闆娘講，
    我只負責點工等語（見本院卷第47至49頁）；並依卷附由丙○○所記載之施工工程記事簿影本所示「米蟲」（即原告）
    實際工作日數係2 月7 、8 、9 、10日（見本院卷第57頁正
    、反面）等情綜合以觀，足認原告自95年2 月7 日起至95年
    2 月10日止在被告承包工程處所工作，其後係原告自行撥打
    電話向被告表示離職。而原告於本院言詞辯論時，對證人甲○○、丙○○證述內容及上開工程記事簿均表示沒有意見（
    見本院卷第167 、155 頁），足見上開證人所述原告工作至
    95年2 月10日，其後即離職乙節，應與事實相符。復由原告
    自稱於元宵節前一天（即95年2 月11日）向老闆娘請假，但
    老闆娘說工作很緊不能請等語（見本院卷第112 頁），及其
    並不否認其打電話給老闆娘那天（即95年2 月11日），就沒
    有工作（見本院卷第157 頁）等情，足認原告所陳未上工之
    時間亦與證人甲○○、丙○○之證述及上開施工工程記事簿
    內容相符。從而，原告確僅工作至95年2 月10日，其後即行
    離職，已堪認定。而原告既於95年2 月11日提出辭職之意思
    表示，是日並在被告同意下終止兩造間之僱傭關係，則原告
    於97年2 月12日發生本件車禍時，既非被告員工，被告抗辯
    原告尚在職云云，自與事實不符，而無足採。
  (2)又原告固提出薪資存摺明細影本，以證其於95年3 月間尚有
    領取薪資，主張本件車禍時，尚在被告處任職云云。惟查，
    上開存摺明細固顯示原告於95年3 月13日尚有領取薪資之情
    （見雄勞調卷第12頁），然據被告抗辯該工程行之員工薪資
    是採月結制，薪資發放均在隔月10至15號前，原告每日薪資
    為1,500 元，於95年3 月13日所領取薪資6,400 元，實係2
    月份實際工作天4 日（即2 月7 、8 、9 、10日）之工資，
    多出之400 元，則係被告補貼原告等語（見本院卷第23、11
    9 頁），並提出該工程行於95年2 月發放薪資之員工薪資轉
    帳明細表（見本院卷第170 頁）以證所辯屬實；而原告對被
    告抗辯每日薪資為1,500 元並不爭執；復據證人甲○○證稱
    ：薪水係匯款，月結，每月十幾號匯款等語（見本院卷第46
    頁）觀之，足認被告上開抗辯原告於95年3 月13日領取之薪
    資係其在被告處2 月份工作4 日之薪資核屬有據，應堪採信
    ，原告以此薪資存摺明細主張其於本件車禍發生時尚在職云
    云，自無足採。
  (3)另原告雖聲請傳訊證人戊○○、楊清志、蘇國榮，以證其於
    95年2 月12日發生車禍當日僅係請假，並非離職等情。惟查
    證人楊清志、蘇國榮、戊○○固均證述原告表示要請假或要
    休息幾天等情，惟亦均證稱並無親自見聞原告向被告表示請
    假（或離職），僅係聽原告所述等語（見本院卷第75、77、
    109 、110 、113 頁）；而原告主張其僅係請假乙節既為被
    告所否認，上開證人戊○○等人又非親自見聞原告有請假之
    情，是上開證人之證述，自無從作為被告有利之論據。
  2.綜上所述，由證人甲○○、丙○○之證述及被告所提出之工
    程記事簿、2 月份之員工薪資轉帳明細表等件足證被告抗辯
    原告於本件車禍發生時業已離職，已非伊之員工，應與事實
    相符，是原告主張其於本件車禍發生時，仍係被告在職員工
    ，自無足採。
  (二)原告依勞工保險條例第72條第1 項請求被告負損害賠償責任
    ，是否有據？
  1.按年滿15歲以上，60歲以下受僱於僱用5 人以上公司、行號
    之勞工，應以其雇主或所屬團體或所屬機構為投保單位，全
    部參加勞工保險為被保險人，勞工保險條例第6 條第1 項第
    2 款定有明文。又「符合第6 條規定之勞工，各投保單位應
    於其所屬勞工到職、入會、到訓、離職、退會、結訓之當日
    ，列表通知保險人；其保險效力之開始或停止，均自應為通
    知之當日起算。但投保單位非於勞工到職、入會、到訓之當
    日列表通知保險人者，除依本條例第72條規定處罰外，其保
    險效力之開始，均自通知之翌日起算。」、「投保單位不依
    本條例之規定辦理保險手續者，按自僱用之日起，至參加保
    險之日止應負擔之保險費金額，處以2 倍罰鍰。勞工因此所
    受之損失，並應由投保單位依本條例規定之給付標準賠償之
    。」，勞工保險條例第11條、第72條第1 項亦分別定有明文
    。而「符合本條例第6 條規定之勞工，各投保單位於其所屬
    勞工到職、入會、到訓之當日列表通知保險人者，其保險效
    力之開始，自投保單位將加保申報表送達保險人或郵寄之當
    日零時起算；投保單位非於勞工到職、入會、到訓之當日列
    表通知保險人者，其保險效力之開始，自投保單位將加保申
    報表送達保險人或郵寄之翌日零時起算。」、「投保單位於
    其所屬勞工離職、退會、結（退）訓額當日辦理退保者，其
    保險效力於投保單位將退保申報表送達保險人或郵寄之當日
    24時停止；投保單位非於勞工離職、退會、結（退）訓之當
    日辦理退保者，其保險效力於離職、退會、結（退）訓之當
    日24時停止。」，亦為勞工保險條例施行細則第16條第1項
    、第2 項所明定。準此，依勞工保險條例第6 條規定應投保
    勞工保險之勞工於受僱當天，雇主即有為之加保之義務，而
    此一為勞工加保之義務至勞工離職之時終止，雇主應於離職
    當天為勞工辦理退保，而勞工保險之效力均終止於離職當日
    之夜間24時，不因雇主延遲辦理退保而繼續延長。
  2.本件原告於95年2 月10日後即已離職，已如前述，縱本件被
    告有替原告投保勞工保險之義務，則被告於原告離職當日依
    法亦須辦理退保手續，縱有延遲未辦理退保，其勞工保險效
    力亦於離職當日之夜間24時終止，從而原告於95年2 月12日
    發生本件車禍時，縱被告依法須為原告投保，亦已因原告離
    職而不在勞工保險期間，被告無庸依上開條例負責，原告自
    無從主張依勞工保險條例領取傷病及殘廢給付，亦無何因此
    而受有無法領取上開給付之損害，是就原告依上開條例請求
    被告賠償，自無理由。
  3.末原告既無從請求被告賠償，是就前開兩造爭點關於原告主
    張係在職員工有理由，所得請求之金額應為若干，及被告可
    否抗辯就原告已領取之國泰人壽保險保險金予以扣除等節，
    即無庸再行審論，亦併指明。
六、綜上所述，原告於發生本件車禍時，業已離職，已非被告之
    員工，原告自無從依勞工保險條例第72條第1 項請求被告給
    付原告772,340 元，暨自起訴狀繕本送達被告翌日起至清償
    日止，按週年利率5 ％計算之利息，是本件原告之主張無理
    由，應予駁回。
七、本件事證已臻明確，兩造其餘陳述主張、攻擊防禦方法及所
    提證據，經審酌後認於本判決結果不生影響，爰不一一論述
    ，附此敘明。
八、據上論結：原告之訴為無理由，依民事訴訟法第78條，判決
    如主文。
中    華    民    國    97    年    12    月    10    日
                  勞工法庭    審判長法  官  林玉心
                                    法  官  王奕勛
                                    法  官  楊淑珍
以上正本係照原本作成。
如不服本判決，應於送達後20日內，向本院提出上訴狀並表明上
訴理由，如於本判決宣示後送達前提起上訴者，應於判決送達後
10日內補提上訴理由書（須附繕本）。
中    華    民    國    97    年    12    月    10    日
                                    書記官  吳韻芳


司法院資訊處製作；財團法人民間司法改革基金會備份。
